【裁判字號】    99,醫,50
【裁判日期】    991028
【裁判案由】    侵權行為損害賠償
【裁判全文】
臺灣臺北地方法院民事裁定                99年度醫字第50號
原      告  甲○○
訴訟代理人  張永昌律師
被      告  馬偕紀念醫院
            （全名：財團法人臺灣基督長老教會馬偕紀念社會
            事業基金會馬偕紀念醫院）
法定代理人  丁○○
被      告  戊○○
            丙○○
            乙○○
共      同
訴訟代理人  劉紀翔律師
上列當事人間請求侵權行為損害賠償事件，本院裁定如下：
    主  文
本件移送臺灣士林地方法院。
    理  由
一、按訴之全部或一部，法院認為無管轄權者，依原告聲請或依
    職權以裁定移送於其管轄法院，民事訴法第二十八條第一項
    定有明文。
二、本件原告主張：被告戊○○、丙○○、乙○○係受僱於被告
    馬偕紀念醫院（全名：財團法人臺灣基督長老教會馬偕紀念
    社會事業基金會馬偕紀念醫院）淡水分院之醫師，原告於民
    國98年6 月11日前往被告馬偕紀念醫院肝膽腸胃科掛號門診
    ，因主治醫師被告乙○○在進行檢查時發現有疑似肝腫瘤之
    病情，故安排原告住院以利進一步檢查及醫療處置；嗣於98
    年6 月18日被告戊○○、丙○○、乙○○會診後，直接對原
    告採以剖腹探查外科手術方式進行腫瘤之探查切除，並於98
    年6 月23日由被告戊○○、丙○○進行外科探查切除手術；
    實則，被告並未採取對原告損害最小之醫療行為，事後原告
    身上更未找到任何腫瘤，被告對原告所造成之身體傷害，應
    依民法第一百八十四條第一項前段、第一百八十八條第一項
    前段及共同侵權行為之法律關係，對原告負連帶損害賠償責
    任等情。核係本於侵權行為之法律關係有所請求而涉訟，且
    為民事訴訟法第五十三條第一款（被告戊○○、丙○○、乙○○部分）、第二款（被告馬偕紀念醫院部分）之共同訴訟
    類型。查：
  (一)雖被告馬偕紀念醫院（全名：財團法人臺灣基督長老教會馬
    偕紀念社會事業基金會馬偕紀念醫院）事務所設於臺北市中
    山區○○○路○段92號，但被告戊○○、丙○○、乙○○住
    所則分別位於臺北縣三重市、臺北市士林區、臺北市中正區
    ，有被告之醫療機構開業執照、戶籍謄本在卷可稽（見本院
    卷第156 至161 頁）。但依民事訴訟法第二十條但書規定，
    在該法第五十三條第一、二款所定被告數人之共同訴訟，若
    有該法第四至十九條特別審判籍下，則被告住所、事務所所
    在地法院此時對之無管轄權，原告僅得向該共同訴訟特別審
    判籍法院起訴。
  (二)次按因侵權行為涉訟者，得由行為地之法院管轄，亦為民事
    訴訟法第十五條第一項所明定者。此所指「因侵權行為涉訟
    者」，包括本於侵權行為所生之損害賠償訴訟。
  1.又所謂行為地，凡為一部實行行為或其一部行為結果發生之
    地皆屬之，即除實行行為地外，結果發生地亦包括在內（參
    最高法院56年台抗字第369 號判例）。惟參諸上開條文之立
    法理由，就不法行為地傾向於指係實行不法行為之地，而非
    發生不法行為結果之地，益徵最高法院上開判例載示「其一
    部行為結果發生之地」之旨，宜採限縮解釋，而認所稱結果
    發生之地，係與構成侵權行為要件事實之全部或一部，有直
    接或最重要之牽連關係者為限，庶符立法原意，並可避免一
    造濫訴致令他造遠赴法院苛受應訴負擔之弊，不宜擴張泛指
    任何間接或常出於偶然而不確定，或僅屬被害人空泛主張管
    轄原因事實而未經釋明之地，均為此所述之結果地。
  2.是以，當事人間本於侵權行為所生之損害賠償訴訟，均茲所
    謂因侵權行為涉訟，而管轄權之有無，自應依當事人主張之
    原因事實，並按諸前揭法律關於管轄之規定，以定其侵權行
    為地或結果地，並進而認定其管轄法院，且在無其他特別審
    判籍管轄法院之適用清形，法院自得依職權移轉管轄。
  3.如前所述，原告係本於侵權行為之法律關係起訴請求者，有
    民事訴訟法第十五條特別審判籍規定適用。又被告醫師戊○○、丙○○、乙○○就原告所述侵權行為相關之執行職務地
    點、對原告實施檢查及手術行為之地點均在被告馬偕紀念醫
    院淡水分院，除經原告陳述綦詳外，另有原告病歷附卷可證
    （見本院卷第17至155 頁自98年6 月11日後之病歷內容；至
    於該份病歷所附其餘98年6 月以前之病歷內容，與原告本件
    主張之醫療行為無涉），足徵，本件侵權行為地位於被告馬
    偕紀念醫院淡水分院，又被告事務所、住所所在地不在同一
    法院，已如前述，是依民事訴訟法第二十條但書之規定，自
    應由共同管轄法院即臺灣士林地方法院管轄。
  (三)末按，所謂本案之言詞辯論，係指被告於言詞辯論期日或準
    備程序期日，就為訴訟標的之法律關係為實體上之陳述而言
    ；倘被告僅於書狀就為訴訟標的之法律關係為實體上陳述內
    容之記載，未於言詞辯論期日或準備程序期日以言詞加以引
    用，自難謂被告已為本案之言詞辯論。據此，因本院尚未進
    行言詞辯論或準備程序，自無同法第二十五條規定擬制合意
    管轄適用之情形，附此敘明。
  (四)茲原告向無管轄權之本院起訴，顯係違誤。應依職權將本件
    移送於該管轄法院。
三、依首開法條裁定如主文。
中    華    民    國    99    年    10    月    28    日
                  民事第七庭    法  官  賴錦華
以上正本係照原本作成。
如不服本裁定應於送達後10日內向本院提出抗告狀，並繳納抗告
費新臺幣1,000元。
中    華    民    國    99    年    10    月    28    日
                                書記官  沈世儒

司法院資訊處製作；財團法人民間司法改革基金會備份。
